【裁判字號】    97,上訴,571
【裁判日期】    970331
【裁判案由】    妨害自由等
【裁判全文】
臺灣高等法院刑事判決                 97年度上訴字第571號
上  訴  人
即  被  告  丙○○
上  訴  人
即  被  告  甲○○
上列上訴人因妨害自由等案件，不服臺灣臺北地方法院96年度訴
字第1564號，中華民國96年12月25日第一審判決（起訴案號：臺
灣臺北地方法院檢察署96年度偵字第8599號），提起上訴，本院
判決如下：
    主  文
上訴駁回。丙○○、甲○○均緩刑貳年。
    事實及理由
一、本案經本院審理結果，認第一審以上訴人即被告丙○○、甲○○等均共犯刑法第302條第1項之妨害自由罪，各判處有期
    徒刑6月，各減為有期徒刑3月，如易科罰金，均以新臺幣
    1000元折算1日。認事、用法及量刑均無不當，應予維持，
    除下述三外，餘均引用第一審判決書記載之事實、證據及理
    由（如附件）。
二、被告等上訴意旨略以原審量刑過重，為無理由，應予駁回。
三、末查被告丙○○、甲○○前均未曾受有期徒刑以上刑之宣告
    ，此有本院被告全國前案紀錄表在卷可查，其等經此判決，
    當無再犯之虞，且其等於原審判決後之97年2月29日已就本
    案與被害人乙○○達成調解，賠償被害人之損害，此有臺灣
    臺北地方法院台北簡易庭調解筆錄在卷可參，足見被告等顯
    有悔意，是本院認對於被告等所宣告之刑，以暫不執行為適
    當，爰併為被告等均緩刑2年之諭知，以勵自新。
據上論結，應依刑事訴訟法第373條、第368條、刑法第74條第1
項第1款，判決如主文。
本案經檢察官游明仁到庭執行職務。
中    華    民    國    97    年    3    月    31    日
                  刑事第二十庭審判長法  官  楊貴雄
                                    法  官  林立華
                                    法  官  林銓正
以上正本證明與原本無異。
如不服本判決，應於收受送達後10日內向本院提出上訴書狀，其
未敘述上訴之理由者並得於提起上訴後10日內向本院補提理由書
（均須按他造當事人之人數附繕本）。
                                    書記官  陳玲憶
中    華    民    國    97    年    4     月    1     日
附件：
臺灣臺北地方法院刑事判決              96年度訴字第1564號
公  訴  人  臺灣臺北地方法院檢察署檢察官
被      告  丙○○  男  29歲（民國○○年○○月○○日生）
                    身分證統一編號：Ｚ000000000號
                    住臺北縣瑞芳鎮○○○○路238號4樓
                    居臺北市松山區○○○路103巷22號5樓
            甲○○  男  26歲（民國○○年○月○○日生）
                    身分證統一編號：Ｚ000000000號
                    住桃園縣桃園市○○路777號17樓之1
                    居桃園縣桃園市○○路○段24巷1號
上列被告因妨害自由等案件，經檢察官提起公訴（96年度調偵字
第607 號），本院判決如下：
    主  文
丙○○、甲○○共同以其他非法方法，剝奪人之行動自由，各處
有期徒刑陸月，如易科罰金，均以新臺幣壹仟元折算壹日，各減
為有期徒刑月，如易科罰金，均以新臺幣壹仟元折算壹日。
    事  實
一、丙○○、甲○○及乙○○本係同事關係。詎丙○○於民國96
    年2 月13日凌晨1 時30分許，因不滿乙○○與其女友起爭執
    ，竟夥同甲○○共同基於傷害及妨害自由之犯意聯絡，由甲○○負責開車搭載丙○○至位於臺北市大安區○○○路之好
    樂迪KTV 門口，於尋得乙○○後，先由丙○○徒手毆打乙○○1 拳後，隨後丙○○即強押乙○○進入甲○○所駕駛汽車
    之後座，並由甲○○駕車駛離，丙○○復於車輛行進間在該
    車後座逼問乙○○對其女友說什麼，乙○○否認，此時甲○○即加以斥責，並表示乙○○有該行為，丙○○乃再度徒手
    毆打乙○○，甲○○並於丙○○在上開汽車後座毆打乙○○
    時，對乙○○恫稱：「我要去落人（臺語），到山上要給乙○○死」等語，以此加害生命、身體之事恐嚇乙○○，致乙○○心生畏懼，足生危害於安全，且甲○○並將車開往臺北
    某山區○○路丙○○仍持續毆打乙○○，不讓乙○○下車，
    以此非法方法剝奪乙○○之行動自由，並造成乙○○受有顏
    面受傷及鼻骨骨折等傷害。甲○○開車至某山區後，丙○○
    及甲○○便將乙○○拉下車，甲○○並手持高爾夫球桿作勢
    欲毆打乙○○，丙○○又命乙○○撥打電話給案外人陳裕文
    ，叫陳裕文出來要給他死，誰叫你（乙○○）是陳裕文的替
    死鬼，由於乙○○並未撥打，丙○○又以拳頭毆打乙○○左
    眼，直至同日凌晨3 時許才開車下山，至臺北縣中和市○○
    路，甲○○先押著乙○○下車，而乙○○趁丙○○及甲○○
    均在撥打電話時，趁機跑離現場而回復自由，前後共計遭剝
    奪行動自由將近2 小時之久，乙○○並於同年月16日向臺灣
    臺北地方法院檢察署申告，而查獲上情。
二、案經乙○○告訴暨臺北縣政府警察局新店分局報告臺灣臺北
    地方法院檢察署檢察官偵查起訴。
    理  由
一、訊據被告蕭弘凱對於上開傷害告訴人乙○○及以非法方法妨
    害其自由之事實，均坦承不諱，惟矢口否認有為恐嚇之犯行
    ，辯稱：伊確實沒有出言恐嚇告訴人云云，而被告甲○○固
    承認有以非法方法妨害告訴人自由之情事，惟矢口否認有為
    傷害及恐嚇危害安全之犯行，並辯稱：伊沒有在車上罵乙○○，也沒有說要落人（台語），伊是怕被告丙○○與乙○○
    發生衝突，才隨行，於被告丙○○打乙○○時，伊有試著制
    止，且伊拿高爾夫球桿是為了自衛云云。然查：
（一）證人即告訴人乙○○業就被害經過到庭結證稱：當時被告
      丙○○跟甲○○來位於臺北市○○○路之好樂迪ＫＴＶ門
      口找伊，被告丙○○直接就打伊，並押伊上車，被告甲○○在旁邊恐嚇伊，伊當時並不願意上車。被告丙○○在車
      上還一直打伊，被告丙○○當時問伊跟他女友說什麼，伊
      說不知道，則被告甲○○在旁邊起哄，說有有有，還說如
      果伊不講就落人（台語）到山上給你死。被告甲○○說這
      些話時，讓伊心裡很害怕。到山上下車後，被告甲○○也
      曾從後車廂拿出高爾夫球桿。被告甲○○確實在車上有恐
      嚇我，才致使被告丙○○變本加厲打伊。被告甲○○並沒
      有制止被告丙○○打伊，且被告丙○○打伊及強押伊上車
      時，被告甲○○並沒有為任何阻止的行動等語綦詳（見本
      院卷第27頁至第29頁），且核與證人即共同被告丙○○結
      證所稱：伊請被告甲○○開車載伊去找乙○○。伊在車上
      質問乙○○跟伊女友的事情時，被告甲○○有一直說有有
      有。伊一直在詢問乙○○有無罵那句髒話，因乙○○一直
      否認，被告甲○○覺得乙○○若不承認，就是被告甲○○
      在編造，被告甲○○為了證實他沒有說謊才很生氣的拿出
      高爾夫球桿，且被告甲○○將球桿拿出來時有作勢要揮，
      伊就稍微拉住甲○○並說不用這樣子等語（見本院卷第30
      頁反面至第31頁）大致相符，此外，告訴人確實因遭受毆
      打而受有如事實欄所記載傷害之事實，亦有財團法人佛教
      慈濟醫院臺北分院診斷證明書1 紙及告訴人傷後相片4 紙
      在卷可佐（見臺灣臺北地方法院檢察署96年度他字第2528
      號卷宗第4 頁、本院卷第36頁）。綜上，被告2 人確有為
      上開傷害、妨害自由及恐嚇危害安全等犯行之事實，堪以
      認定。
（二）按二人以上共同實行犯罪之行為者，皆為正犯，刑法第28
      條定有明文。而共同正犯，係共同實施犯罪行為之人，在
      共同意思範圍內，各自分擔犯罪行為之一部，相互利用他
      人之行為，以達其犯罪之目的，其成立不以全體均參與實
      施犯罪構成要件之行為為要件；參與犯罪構成要件之行為
      者，固為共同正犯；以自己共同犯罪之意思，參與犯罪構
      成要件以外之行為，或以自己共同犯罪之意思，事前同謀
      ，而由其中一部分人實行犯罪之行為者，亦均應認為共同
      正犯，使之對於全部行為所發生之結果，負其責任（最高
      法院92年度台上字第2824號判決意旨可資參照）。經查，
      由證人即共同被告丙○○結證所稱：伊從派對離開時，被
      告甲○○剛好開車過來，伊就詢問現場發生什麼事，被告
      甲○○就告訴伊現場發生的狀況，伊請甲○○開車載伊去
      找乙○○。押乙○○上車時或在車上打乙○○時，被告甲○○均沒有制止伊，且在車上質問乙○○跟伊女友的事情
      時，被告甲○○一直說有有有。被告甲○○應該知道伊將
      乙○○帶到車上的目的，且在甲○○開車往中和山上途中
      ，甲○○並無表示要將乙○○放走或讓他離開的意思等語
      （見本院卷第30頁反面至第31頁）以觀，及與上開證人乙○○所為之證言兩相對照後，顯可知被告丙○○係經由被
      告甲○○之轉述，方起意欲向告訴人乙○○尋仇，而被告
      甲○○明知被告丙○○之目的，竟未加以阻止，仍自願駕
      駛上開車輛搭載被告丙○○前往告訴人所在之處所，於尋
      獲告訴人後，亦未阻止被告丙○○強押告訴人進入其所駕
      駛之車輛或毆打告訴人，甚至在旁以加害告訴人之生命、
      身體之事恐嚇告訴人，並刻意駕車繞行至山區以剝奪告訴
      人之行動自由等情，依據前揭法律規定及說明，被告丙○○及甲○○顯係基於自己共同犯罪之意思，分別為部分之
      犯行，亦均應認為係共同正犯，使被告丙○○及甲○○對
      於全部行為所發生之結果，均須負責，是被告2 人前揭所
      為辯詞，應僅係事後卸責之詞，不足採信。從而，本件事
      證明確，被告2 人上開犯行，均堪以認定，應依法論科。
（三）另被告甲○○雖聲請調取被告丙○○與告訴人乙○○於96
      年10月及11月之通聯紀錄，惟本件被告2 人之犯行係發生
      於96年2 月，則被告丙○○與告訴人乙○○間於事發8 個
      月後是否曾通電話，與被告2 人是否成立本件犯罪，並無
      重要關係，是無調取上開通聯紀錄之必要，故應駁回上開
      聲請，附此敘明。
三、查被告2 人以強暴、脅迫方式剝奪告訴人之行動自由，迫使
    告訴人告知與他人交談之內容，並以毆打方式為之，致告訴
    人受有上開多處傷害，該傷害非單純之剝奪行動自由所致，
    應另有傷害之犯意，是核被告丙○○、甲○○所為，均係犯
    刑法第277 條第1 項之普通傷害罪及同法第302 條第1 項之
    以其他非法方法剝奪人之行動自由罪，且按同法第302 條第
    1 項所謂之非法方法，當然包含強暴、脅迫、恐嚇等情事在
    內，是被告之行為縱合於刑法第305 條之恐嚇他人致生危害
    於安全之情形，仍應視為剝奪行動自由之部分行為，不另成
    立恐嚇他人致生危害於安全罪（最高法院74年台上字第3404
    號判例意旨參照）。又被告2 人所犯上開兩罪間，就行為人
    而言，僅有自然行為概念之一行為，且係基於一個意思決定
    為之，自應評價為一個犯罪行為。而刑法第277 條第1 項之
    罪係在保護個人之身體法益；至於刑法第302 條第1 項之罪
    ，則係在保護個人之行動自由法益，且兩者之犯罪構成要件
    亦不相同，是屬一行為觸犯數罪名之想像競合犯，則應依刑
    法第55條之規定，從較重之刑法第302 條第1 項之罪處斷。
    爰審酌被告丙○○、甲○○前均無犯罪紀錄，有臺灣高等法
    院被告前案紀錄表在卷可稽（見本院卷第5 頁、第6 頁），
    素行均堪稱良好。而被告丙○○僅因告訴人與其女友發生口
    角，一時衝動，即夥同被告甲○○為本件犯行，致告訴人受
    有上開非輕之傷害，且至今仍未與告訴人達成和解，惟於本
    院審理時坦白承認大部分犯行，且有表示悔意，犯後態度堪
    稱良好。其次，被告甲○○係因被告丙○○之故，方為本件
    犯行，且未下手傷害乙○○，但因於犯罪後，仍飾詞狡辯，
    毫無悔過之意，犯後態度不佳，暨告訴人遭被告2 人剝奪行
    動自由將近2 小時等一切情狀，分別量處如主文所示之刑，
    並均諭知易科罰金之折算標準。另按犯罪於中華民國96年4
    月24日以前者，除本條例另有規定外，有期徒刑、拘役或罰
    金，減其刑期或金額2 分之1 ，中華民國九十六年罪犯減刑
    條例第2 條第1 項第3 款定有明文。查本件被告2 人之上開
    犯罪時間，係於96年4 月24日之前，復核無同條例所定不予
    減刑之情形，茲依同條例第2 條第1 項第3 款規定，均減其
    刑期2 分之1 ，亦諭知易科罰金之折算標準。
六、據上論斷，應依刑事訴訟法第299 條第1 項前段，刑法第28
    條、第302 條第1 項、第277 條第1 項、第55條、第41 條
    第1 項前段，刑法施行法第1 條之1 ，中華民國96年罪犯減
    刑條例第2 條第1 項第3 款、第7 條、第9 條，判決如主文
    。
本案經檢察官郭瑜芳到庭執行職務
中    華    民    國    96    年    12    月    25    日
                  刑事第二庭  審判長法  官  劉煌基
                                    法  官  賴淑美
                                    法  官  葉力旗
上正本證明與原本無異。
如不服本判決，應於判決送達後10日內，向本院提出上訴狀。
                                    書記官  林碧華
中    華    民    國    96    年    12    月    25    日
附錄本案論罪法條：
（一）中華民國刑法第277條
傷害人之身體或健康者，處3年以下有期徒刑、拘役或1千元以下
罰金。
犯前項之罪因而致人於死者，處無期徒刑或7年以上有期徒刑；
致重傷者，處 3 年以上 10 年以下有期徒刑。
（二）中華民國刑法第302條
私行拘禁或以其他非法方法，剝奪人之行動自由者，處5年以下
有期徒刑、拘役或 3 百元以下罰金。
因而致人於死者，處無期徒刑或7年以上有期徒刑，致重傷者，
處 3 年以上10年以下有期徒刑。
第 1 項之未遂犯罰之。


司法院資訊處製作；財團法人民間司法改革基金會備份。
